【裁判字號】    98,審訴,1058
【裁判日期】    990621
【裁判案由】    毒品危害防制條例
【裁判全文】
            臺灣士林地方法院刑事判決
公  訴  人  臺灣士林地方法院檢察署檢察官
被      告  甲○○
上列被告因違反毒品危害防制條例案件，經檢察官提起公訴（98
年度毒偵字第2026號），被告於本院準備程序中就被訴事實為有
罪陳述，經本院合議庭裁定由受命法官獨任行簡式程序審理，並
判決如下：
    主  文
甲○○施用第一級毒品，累犯，處有期徒刑柒月；又施用第二級
毒品，累犯，處有期徒刑伍月，應執行有期徒刑拾月。
    事  實
一、甲○○前因施用毒品案件，經臺灣臺北地方法院以95年度毒
    聲字第778 號裁定送觀察、勒戒後，認無繼續施用毒品之傾
    向，於民國96年2 月5 日執行完畢釋放出所，並由臺灣臺北
    地方法院檢察署檢察官以95年度毒偵字第2549號為不起訴處
    分確定。復因持有第二級毒品案件，經臺灣臺北地方法院以
    96年度簡字第3648號判決判處有期徒刑3 月確定，於97年10
    月7 日縮刑期滿執行完畢，又因2 次施用第二級毒品案件，
    經臺灣臺北地方法院分別以98年度易字第2300號判決判處有
    期徒刑4 月確定及以98年度易字第2747號判決判處有期徒刑
    4 月確定。詎其猶不知悛悔，復基於施用第一級毒品海洛因
    及第二級毒品甲基安非他命之犯意，於前開觀察、勒戒執行
    完畢釋放後5 年內之98年8 月7 日為警採尿往前回溯5 日內
    某時（遭警於98年8 月7 日上午11時40分查獲後至採尿前之
    時間，應予扣除），在其友人位於宜蘭縣礁溪鄉之住處內，
    以將海洛因摻入香菸內點燃施用之方式，施用海洛因1 次；
    另於98年8 月7 日為警採尿往前回溯4 日內某時（遭警於98
    年8 月7 日上午11時40分查獲後至採尿前之時間，應予扣除
    ），於上開地點，以將甲基安非他命置於玻璃球吸食器內燒
    烤吸食所生煙霧之方式，施用甲基安非他命1 次。嗣於98年
    8 月7 日上午11時40分，為警據報前往宜蘭縣礁溪鄉○○○
    路2 號之庭園汽車旅館第117 號房內查緝違反毒品危害防制
    條例案件，經警徵得在場之甲○○同意後採尿送驗，因鑑驗
    結果呈嗎啡、安非他命及甲基安非他命陽性反應，始偵悉上
    情。
二、案經宜蘭縣政府警察局礁溪分局報告臺灣宜蘭地方法院檢察
    署呈請臺灣高等法院檢察署檢察長令轉臺灣士林地方法院檢
    察署檢察官偵查起訴。
    理  由
一、前揭犯罪事實，業據被告甲○○於本院準備程序及審理時坦
    承不諱（參見本院99年6 月14日準備程序筆錄及審判筆錄）
    ，又被告於98年8 月7 日在礁溪分局為警採集尿液，經送慈
    濟大學濫用藥物檢驗中心檢驗，證實該尿液呈嗎啡（即施用
    海洛因之代謝物）、安非他命及甲基安非他命陽性反應，有
    應受尿液採驗人尿液檢體採集送驗紀錄表影本（編號：TＺ00
    000000000 號）及該中心出具之檢驗總表影本各1 紙附卷可
    稽（附於第563 號偵查卷第28頁至第30頁）。綜上，足認被
    告自白與事實相符，可以採信，本案事證至為明確，被告犯
    行均堪認定，應依法論科。
二、按犯毒品危害防制條例第10條之施用毒品罪者，檢察官應聲
    請法院裁定令被告入勒戒處所觀察、勒戒。觀察、勒戒後，
    檢察官依據勒戒處所之陳報，認受觀察、勒戒人無繼續施用
    毒品傾向者，應即釋放，並為不起訴處分；認受觀察、勒戒
    人有繼續施用毒品傾向者，檢察官應聲請法院裁定令入戒治
    處所施以強制戒治。經觀察、勒戒或強制戒治執行完畢釋放
    後，5 年內再犯毒品危害防制條例第10條之罪者，檢察官應
    依法追訴，毒品危害防制條例第20條第1 項、第2 項、第23
    條第2 項分別定有明文。查被告前因施用毒品案件，經臺灣
    臺北地方法院以95年度毒聲字第778 號裁定送觀察、勒戒後
    ，認無繼續施用毒品之傾向，於96年2 月5 日執行完畢釋放
    出所，並由臺灣臺北地方法院檢察署檢察官以95年度毒偵字
    第2549號為不起訴處分確定等情，有臺灣高等法院被告前案
    紀錄表在卷可稽，被告於觀察、勒戒執行完畢釋放後5 年內
    再犯毒品危害防制條例第10條之罪，經檢察官提起公訴，本
    院應予審理。
三、按海洛因、甲基安非他命分別為毒品危害防制條例第2 條第
    2 項第1 款、第2 款所稱之第一級毒品及第二級毒品。核被
    告甲○○所為，分別係犯毒品危害防制條例第10條第1 項之
    施用第一級毒品罪、同條例第10條第2 項之施用第二級毒品
    罪。被告持有第一級毒品海洛因、第二級毒品甲基安非他命
    進而施用，持有毒品之行為為施用毒品之當然手段，均不另
    論以持有毒品罪（最高法院74年度台上字第3404號判例意旨
    參照）。被告所犯上開各罪，犯意各別，行為互殊，罪名不
    同，應予分論併罰。又被告有如犯罪事實欄所載前案科刑及
    執行情形，有臺灣高等法院被告前案紀錄表在卷可稽，其於
    有期徒刑執行完畢後5 年內，故意再犯本案有期徒刑以上之
    各罪，均為累犯，應依刑法第47條第1 項之規定加重其刑。
    再按，毒品危害防制條例認施用毒品者具「病患性犯人」之
    特質，除降低施用毒品罪之法定刑外，並採以觀察、勒戒方
    式戒除其身癮及以強制戒治方式戒除其心癮之措施，足認僅
    對於施用毒品之犯人科以重刑，並不能使其戒除毒癮。另參
    諸世界各國之醫療經驗及醫學界之共識，咸認施用毒品成癮
    者，其心癮甚難戒除，絕難戒絕斷癮，致其再犯率均偏高（
    以新加坡為例，其執行強制戒治後再犯比例高達百分之72至
    75）。因此施用毒品者無法戒絕毒癮，一再施用，本為施用
    毒品者之特性，再犯施用毒品罪，量刑不宜過重，且新修正
    刑法已採一罪一罰，對於施用毒品者，每次施用毒品之犯行
    ，均分別處罰，已足制裁被告各次施用毒品之犯行。是以，
    本院依據上揭說明並審酌刑法第57條所列各項情狀及被告曾
    經觀察、勒戒及法院判處罪刑確定，仍無法戒除毒癮，復又
    觸犯本件施用毒品犯行，可認被告具有「病患性犯人」之特
    質，且本件被告各僅施用毒品1 次，其施用毒品係傷害自身
    健康，所生危害非鉅，兼衡本件被告犯後已坦承犯行之態度
    ，及其智識程度、家庭狀況等一切情狀，認公訴人就被告上
    開施用毒品犯行具體求處有期徒刑1 年、8 月，容有過重，
    爰各量處如主文所示之刑，並依法定其應執行之刑。至扣案
    之海洛因（毛重2.12公克）及甲基安非他命（驗餘淨重1.69
    94公克），被告於偵審中供稱係其友人所有，復無證據證明
    與本案犯罪事實有關，爰不予宣告沒收，併予敘明。
據上論斷，應依刑事訴訟法第299 條第1 項前段、第273 條之1
第1 項，毒品危害防制條例第10條第1 項、第2 項，刑法第11條
前段、第47條第1 項、第51條第5 款，判決如主文。
本案經檢察官王巧玲到庭執行職務。
中    華    民    國    99    年    6     月    21    日
                  臺灣士林地方法院刑事第一庭
                          法  官  洪英花
以上正本證明與原本無異。
如不服本判決，得自判決送達之日起10日內，向本院提起上訴。
                          書記官  趙彩彤
中    華    民    國    99    年    6     月    21    日
附錄論罪科刑法條：
毒品危害防制條例第10條
施用第一級毒品者，處6月以上5年以下有期徒刑。
施用第二級毒品者，處3年以下有期徒刑。

司法院資訊處製作；財團法人民間司法改革基金會備份。
